臺灣桃園地方法院民事裁定　　　　　　 100年度輔宣字第17號
聲　請　人　陳　祥
相　對　人　陳義雄
上列聲請人對於相對人聲請輔助宣告事件，本院裁定如下：
    主  文
宣告陳義雄（男；民國○○年○○月○○日生；國民身分證統一編號：
Ｚ000000000號）為受輔助宣告之人。
選定陳祥（男；民國○○年○○月○○日出生；國民身分證統一編號：
Ｚ000000000號）為受輔助宣告人陳義雄之輔助人。
聲請程序費用由受輔助宣告人陳義雄負擔。
    理  由
一、本件聲請意旨略以：聲請人陳祥為相對人陳義雄之父，相對
    人自民國94年3月8日起因躁鬱症，經送醫診治但未見起色，
    其因精神障礙、心智缺陷，已致為意思表示或受意思表示，
    或辨識其意思表示效果之能力顯有不足。爰依民法第15條之
    1第1項規定，聲請宣告相對人為輔助宣告人。且經鑑定結果
    如已達可監護宣告之程度時，亦請准變更為監護宣告之聲請
    等語，並提出親屬系統表、親屬名冊、同意書、戶籍謄本、
    電信資費繳款單影本、全虹通訊帳單影本、診斷證明書等為
    證。
二、次按「對於因精神障礙或其他心智缺陷，致不能為意思表示
    或受意思表示，或不能辨識其意思表示之效果者，法院得因
    本人、配偶、四親等內之親屬、最近一年有同居事實之其他
    親屬、檢察官、主管機關或社會福利機構之聲請，為監護之
    宣告（民14I）。‧‧‧法院對於監護之聲請，認為未達第
    一項之程度者，得依第15條之1 第1 項規定，為輔助之宣告
    （民14III）」；又「對於因精神障礙或其他心智缺陷，致其
    為意思表示或受意思表示，或辨識其意思表示效果之能力，
    顯有不足者，法院得因本人、配偶、四親等內之親屬、最近
    一年有同居事實之其他親屬、檢察官、主管機關或社會福利
    機構之聲請，為輔助之宣告（民15-1I）」（民國97年5 月
    2 日修正；民國98年11月23日施行）民法第14條第1 項、第
    3 項、第15條之1 第1 項分別定有明文。
三、本件經本院於鑑定人長庚醫療財團法人林口長庚紀念醫院所
    屬精神鑑定醫師余男文前訊問相對人結果，相對人陳稱「（
    按點呼相對人問年籍資料）是，60年6 月19日出生」、「（
    按問：最高學歷？）高職肄業，唸食品加工」、「（按問：
    有無工作經驗？月所得？）在台灣ＴＤＡ工作近12年，做機
    械加工及操作，一個月4～5萬元」、「（按問：薪水領了如
    何支配？）買車，那時有玩車，保養」、「（按問：有無結
    婚？子女？）已結婚，育有2名子女」、「（按問：2子女誰
    照顧？）由我媽媽及老婆照顧」、「（按問：為何會來就醫
    ？）看精神科，我情緒會起伏不定，在4月份時辦了4支門號
    ，有時無法控制自己慾望，在我情緒要來之前我會知道，但
    我無法控制」、「（按問：若恢復工作，對於薪資所得有何
    規劃？）我不會亂花錢，沒想到怎麼投資錢滾錢」、「（按
    問：住院住多久了？）3 個星期多」、「（按問：對聲請人
    聲請輔助宣告有無意見？）沒有意見」、「（按問：有無補
    充陳述？）沒有」等語（參見本院民國100年7月20日訊問筆
    錄）】。而依長庚醫療財團法人林口長庚紀念醫院就相對人
    之精神及心智狀態所為之鑑定結果略稱：(1)、綜合個案病歷
    及心理衡鑑，目前語文理解與表達能力評估結果均屬正常範
    圍，即使為自身相對稍弱的社會行為規範知識與問題解決能
    力，亦屬常模中等水準，目前尚有足夠判斷與行為能力。(2)
    、然由於躁狂發作屬於「可變動的特殊狀態」，上述結果不
    一定能代表其躁症發作時「意思表示或辨識其意思表示效果
    之能力」。(3)、就心理病理特質評估而言，個案乃具躁症發
    作脆弱性，而情緒失控影響心智判斷的可能性亦存在。(4)、
    若告案本人同意由輔助人代為保護其法律上不利之決定，應
    可建議輔助宣告。(5)、個案有雙極性情感型精神病（躁鬱症
    ），其為意思表示或辨識其意思表示效果之能力尚有足夠能
    力等語，有該院民國100年8月9日（100）長庚院法字第0768
    號函暨所附精神鑑定報告書在卷可參。惟相對人係在住院三
    個多星期之密集治療下（鑑定時仍住院中）所為之鑑定結果
    ，且鑑定人所提出之上揭結論的評估用詞，仍顯示著相當之
    不確定判斷。本院審酌相對人精神之障礙狀態、心智之缺陷
    程度等一切情形，認相對人於為意思表示或受意思表示或辨
    識意思表示之效果的能力仍顯有不足，而有賴他人從旁予以
    輔助之需要，依法應宣告相對人為受輔助人。
四、次按「法院為監護之宣告時，應依職權就配偶、四親等內之
    親屬、最近一年有同居事實之其他親屬、主管機關、社會福
    利機構或其他適當之人選定一人或數人為監護人‧‧‧（民
    1111I）。法院為前項選定及指定前，得命主管機關或社會
    福利機構進行訪視，提出調查報告及建議。監護之聲請人或
    利害關係人亦得提出相關資料或證據，供法院斟酌（民1111
    II）」、「法院選定監護人時，應依受監護宣告之人之最佳
    利益，優先考量受監護宣告之人之意見，審酌一切情狀，並
    注意下列事項：一、受監護宣告之人之身心狀態與生活及財
    產狀況。二、受監護宣告之人與其配偶、子女或其他共同生
    活之人間之情感狀況。三、監護人之職業、經歷、意見及其
    與受監護宣告之人之利害關係。四、法人為監護人時，其事
    業之種類與內容，法人及其代表人與受監護宣告之人之利害
    關係（民1111-1）」、「受輔助宣告之人，應置輔助人（民
    1113-3I）。輔助人及有關輔助之職務，準用‧‧‧第1111
    條至第1111條之1‧‧‧之規定（民1113-1II）」，民法第
    1111條、第1111條之1、第1113條之1分別定有明文。
五、本件經本院函桃園縣政府委託之桃園縣社會工作師公會請派
    員進行訪視結果，其評估建議略稱：聲請人為相對人之父親
    ，為相對人之主要照顧者與生活事務之主要處理者，並支付
    相對人之照顧費用，亦有意願擔任相對人之輔助人，依目前
    相對人受照顧之情形觀之，亦未見不適任之積、消極原因等
    語，有該公會民國100 年7月8日桃姚字第100230號函暨所附
    之監護（輔助）宣告調查訪視報告在卷可參。本院綜核全情
    ，認聲請人陳祥既為相對人之父親，又無不適或不宜擔任相
    對人之輔助人的積、消極原因，如由其來擔任相對人之輔助
    人，對相對人應具有最佳之利益，爰依法選定相對人之父陳
    祥為相對人之輔助人。
六、依民事訴訟法第624 條之1 第3 項、第608 條第1 項，裁定
    如主文。
中    華    民    國   100    年    8     月    19    日
                        家事法庭法  官  鄭新後
上列正本證明與原本無異。
本裁定就對相對人之輔助宣告部分不得抗告；另就其餘有關選定
輔助人部分如有不服，應於本裁定送達後10日內向本院提出抗告
狀。
中    華    民    國   100    年    8     月    19    日
                                書記官  許家齡